【裁判字號】    90,上訴,387
【裁判日期】    900424
【裁判案由】    偽造文書
【裁判全文】
臺灣高等法院臺中分院刑事判決                      九十年度上訴字第三八七號
    上  訴  人
    即  被  告  甲○○
右上訴人因偽造文書案件，不服臺灣臺中地方法院八十九年度訴字第二五○一號中華
民國九十年一月十八日第一審判決（起訴案號：臺灣臺中地方法院檢察署八十九年度
偵字第一二一三一號），提起上訴，本院判決如左：
    主    文
上訴駁回。
    事    實
一、甲○○於民國（以下同）八十九年七月十四日十八時許，在臺中市○○路與三民
    路口轉角之某公共電話亭內，拾獲他人所偽造並遺失之華信商業銀行信用卡（卡
    號0000000000000000，原發卡銀行為中國信託商業銀行，持卡
    人為乙○○，下簡稱Ａ卡），及花旗銀行信用卡（卡號00000000000
    00000，原發卡銀行亦為中國信託商業銀行，持卡人為林長松，下簡稱Ｂ卡
    ）各一張後，竟意圖為自己不法之所有，而全部予以侵占入己。甲○○雖不知該
    二張信用卡係他人所偽造，惟於侵占後，又基於偽造文書及意圖為自己不法所有
    之概括犯意，先在Ａ卡背後偽簽「朱子明」之名字，嗣連續持該卡於同年月十
    五日十九時四十一分，在高雄市之銀鋒企業有限公司，刷卡消費新臺幣（下同）
    一萬九千五百六十元，同年月十六日三時十一分、三時十五分，在臺南市之兆
    榮企業有限公司，先後刷卡消費二萬三千一百二十元、五千四百元，同年月十
    六日二十二時十二分，在臺中市之興農超市購物，刷卡付款五千零八十九元，
    同年月十六日二時三十分，在臺南市之十二金釵視聽歌唱，以Ｂ卡刷卡消費一萬
    八千九百二十元；該些公司商店之營業人員因不察陷於錯誤，而分別交付甲○○
    所購買之商品，並交付刷卡後之二聯帳單予甲○○簽名，甲○○在四次刷
    卡帳單上偽簽「朱子明」之名字，在刷卡帳單上簽「林興蘭」之名字後，即將
    其中一聯交還店員處理而行使之，足生損害於朱子明、林興蘭、乙○○、林長松
    、銀鋒企業有限公司等商店及付款之中國信託商業銀行；迨於八十九年七月十六
    日二十二時二十分許，甲○○持Ａ卡在興農超市刷完之帳款五千零八十九元，
    並將商品搬放於車上時，旋為該超市之副店長丙○○識破，而報警查獲。
二、案經臺中市警察局第二分局報請臺灣臺中地方法院檢察署檢察官偵查起訴。
    理    由
一、上訴人即被告甲○○（以下稱被告）除否認在Ａ卡背後偽簽「朱子明」之名字外
    ，對於上開事實均坦承不諱，核與證人丙○○所陳述之情節相符，又該ＡＢ二卡
    係偽造之情，亦經乙○○於八十九年七月十七日在警訊中陳述明確，並經中國信
    託商業銀行於八十九年十二月五日以狀紙陳報在卷。又被告確在Ａ卡背後偽簽「
    朱子明」之名字，已經被告於原審法院坦承不諱（見原審法院卷第二十七頁），
    被告於本院翻異前詞，無非避重就輕之詞，不足採信。此外並有ＡＢ二卡扣案足
    憑，及前述之簽帳單五張併簽帳明細等資料附卷可稽。本件事證明確，被告犯行
    應堪認定。
二、按在刷卡帳單上偽簽姓名，係表示已收受特約商店所交付之財物或提供之勞務，
    有如收據憑證，且具有向發卡銀行表示請先墊付消費款之用意證明，屬於刑法第
    二百二十條第一項之準私文書，其偽簽他人名字後復將其中一聯交回店員處理，
    顯然於該文書內容有所主張，是被告偽簽帳單與在Ａ卡上偽簽朱子明名字之行為
    ，足生損害於朱子明、林興蘭、乙○○、林長松、銀鋒企業有限公司等商店及付
    款之中國信託商業銀行甚明。核被告所為，係犯刑法第三百三十七條之侵占遺失
    物罪、第二百十七條第一項之偽造署押罪、第三百三十九條第一項之詐欺取財罪
    、第二百十條、第二百十六條之行使偽造私文書罪；其偽造署押為偽造帳單私文
    書之階段行為，偽造私文書之低度行為，則為行使偽造私文書之高度行為吸收，
    均不另論罪；又被告五次行使偽造私文書及詐欺之犯行，均時間緊接、方法相同
    ，觸犯構成要件相同之罪名，顯係基於概括犯意為之，均應依連續犯規定，論以
    一罪；再被告所犯四罪間，有方法結果之牽連犯關係，屬裁判上一罪，應從一重
    之連續行使偽造私文書罪處斷，並加重其刑。檢察官雖未就被告在Ａ卡上偽簽朱
    子明名字，及八十九年七月十五日十九時四十一分，在高雄市之銀鋒企業有限公
    司，刷卡消費一萬九千五百六十元部分起訴，惟因此部分與起訴事實，有牽連犯
    及連續犯之裁判上一罪關係，本院自得併予審理。原審法院因而依刑事訴訟法第
    二百九十九條第一項前段，刑法第五十六條、第三百三十七條、第二百十七條第
    一項、第三百三十九條第一項、第二百二十條第一項、第二百十條、第二百十六
    條、第二百十九條、第五十五條，罰金罰鍰提高標準條例第一條前段之規定，並
    審酌被告係初犯、坦認所為、頗具悔意，及應係一時貪念而為本犯行等情狀，量
    處有期徒刑八月。另偽造之「朱子明」署押九枚、「林興蘭」署押二枚，併予宣
    告沒收。並於理由內敘明「檢察官認為被告明知ＡＢ二卡均為偽卡而故意行使，
    此部分亦應成立行使偽造私文書罪云云，然被告堅詞否認明知該二卡為偽，辯稱
    是被查獲後，警察告知才知曉等語，而遍觀全卷，並無任何被告明知該二卡為偽
    之資料，參以一般人甚難憑信用卡外觀判別其真偽，及被告既對前揭所為毫不隱
    瞞，自無對此部分故予否認之理，認被告所言應非虛假，堪以採信，因此部分若
    成立犯罪，則與論罪科刑之事實有連續犯之裁判上一關係，乃不另為無罪之諭知
    」。核其認事用法俱無不合，量刑亦稱妥適，被告上訴意旨否認部分犯罪，並認
    原審量刑過重，空言指摘原判決不當，並無可取，為無理由，應予駁回。
三、據上論結，應依刑事訴訟法第三百六十八條，判決如主文。
本案經檢察官丁○○到庭執行職務。
中      華      民      國      九十     年       四      月   二十四   日
                                  臺灣高等法院臺中分院刑事第十庭
               審判長法  官  林  照  明
                                              法  官  李  寶  堂
                                              法  官  蕭  廣  政
右正本證明與原本無異。
如不服本判決應於收受送達後十日內向本院提出上訴書狀，其未述上訴之理由者並
得於提起上訴後十日內向本院補提理由書（均須按他造當事人之人數附繕本）。
                                              書記官  黃  禎  祥
中      華      民      國      九十     年       四      月    二十六  日
附錄論罪科刑法條
刑法第三百三十七條
意圖為自己或第三人不法之所有，而侵占遺失物、漂流物或其他離本人所持有之物者
，處五百元以下罰金。
刑法第二百十七條
偽造印章、印文或署押，足以生損害於公眾或他人者，處三年以下有期徒刑。
刑法第三百三十九條
意圖為自己或第三人不法之所有，以詐術使人將本人或第三人之物交付者，處五年以
下有期徒刑、拘役或科或併科一千元以下罰金。
以前項方法得財產上不法之利益或使第三人得之者，亦同。
前二項之未遂犯罰之。
刑法第二百十條
偽造、變造私文書，足以生損害於公眾或他人者，處五年以下有期徒刑。
刑法第二百十六條
行使第二百十條至第二百十五條之文書者，依偽造、變造文書或登載不實事項或使登
載不實事項之規定處斷。                                                  Ｉ


司法院資訊處製作；財團法人民間司法改革基金會備份。
